【裁判字號】    95,判,1855
【裁判日期】    951116
【裁判案由】    地政士法
【裁判全文】
最  高  行  政  法  院  判  決
                                     95年度判字第01855號
上  訴  人  乙○○
被 上訴 人  桃園縣政府
代  表  人  甲○○
上列當事人間因地政士法事件，上訴人不服中華民國94年5月11
日臺北高等行政法院93年度訴字第1477號判決，提起上訴。本院
判決如下：
    主  文
上訴駁回。
上訴審訴訟費用由上訴人負擔。
    理  由
一、上訴人於民國（以下同）92年8月6日向桃園縣中壢地政事務
    所代理申請辦理土地登記業務，經該所查詢內政部不動產服
    務業管理作業系統發現上訴人並未依法加入地政士公會，案
    轉被上訴人處理，經被上訴人查明上訴人領有被上訴人核發
    之85桃縣地字第734號開業執照，惟未加入桃園縣地政士公
    會，卻於92年8月6日向桃園縣中壢地政事務所代理申請辦理
    土地登記業務，被上訴人乃以上訴人違反地政士法第33條第
    1項規定為由，依同法第50條第2款規定，以92年10月31日府
    地籍字第0920250860號處分書裁處上訴人新臺幣（以下同）
    3萬元罰鍰，並限於處分書送達15日內改正。上訴人不服，
    提起訴願，遭駁回後，遂提起行政訴訟。
二、上訴人於原審起訴主張：上訴人既有地政士之資格，並領有
    地政士之開業執照，依法自有開業之權利。本件所爭議者，
    其為未入地政士公會，而違反地政士法之規定，但因上訴人
    並未接獲內政部91年9月2日台內中地字第0910013255-1號令
    ，被上訴人逕予告發處罰，是否「不教而殺」之憾。另上級
    政府既有宣導之政令，何以地方政府不予遵行宣告，而僅知
    告罰之能事，當為上訴人所難折服，為此，求為判決撤銷原
    處分及訴願決定等語。
三、被上訴人則以：上訴人未依地政士法第33條之規定加入登記
    所在地之地政士公會，即以代理人身分至桃園縣桃園地政等
    3個事務所辦理土地登記業務，被上訴人依地政士法第50條
    第2款規定所為之行政處分，並無不當等語，作為抗辯。
四、原審審酌全辯論意旨及調查證據之結果，以：上訴人係地政
    士法施行前（91年4月施行）領有開業執照之專業代理人，
    依該法第53條第1項規定，及內政部91年7月29日台內中地字
    第0910011125號令之釋示，上訴人未依地政士法第33條之規
    定加入登記所在地之地政士公會，即以代理人身分至桃園縣
    桃園地政等三個事務所辦理土地登記業務，被上訴人依地政
    士法第50條第2款規定，處以3萬元罰鍰，並限於處分書送達
    15日內改正，依法並無違誤。其次，被上訴人為加強宣導內
    政部91年9月2日台內中地字第0910013255-1號令已於91年9
    月17日府地籍字第0910204472號函通知桃園縣已開業之地政
    士知照，且於91年9月27日發布新聞稿，並於被上訴人所屬
    地政局網站最新消息公告週知，復為落實地政士法第33條第
    1項之規定，於91年11月28日函轉桃園縣各地政事務所於收
    件櫃台設置明顯標語，提醒地政士應先加入公會再送件，以
    免受罰等措施，業已盡廣為宣導告知之責，上訴人不得主張
    其未接獲內政部91年9月2日台內中地字第0910013255-1號令
    而免責等由，乃駁回上訴人在原審之訴。
五、上訴意旨略謂：上訴人於民國92年間，所受理之案件，僅「
    林秋蓮」設定房地登記事件1件。並無如原審所認定之以代
    理人身分至桃園縣桃園地政等3個事務所辦理土地登記業務
    。其次，上訴人既於原審提呈證明書乙份，證明上訴人處理
    「林秋蓮」所有之房地設定抵押權登記事件，係「無償委任
    」關係，然原審就該證明書內容之事實真偽置而不論，亦未
    傳訊該委任人調查上訴人所主張之事實是否存在，有判決不
    備理由之嫌。再者，依據桃園縣政府92年3月26日府地籍字
    第0920062763號函之內容以觀，非地政士執行登記業務與具
    有地政士而未加入公會，擅自執行業務者，其違規內容相同
    ，惟具有地政士身分必須處罰，而非地政士身分者則勿庸處
    罰，此乃違背憲法平等原則等語。
六、本院按地政士法第50條第2款規定：「有下列情形之一，而
    擅自以地政士為業者，由直轄市或縣（市）主管機關處新臺
    幣3萬元以上15萬元以下罰鍰，並限期命其改正或停止其行
    為；屆期仍不改正或停止其行為者，得繼續限期命其改正或
    停止其行為，並按次連續處罰至改正或停止為止…2、領有
    開業執照未加入公會。」同法第49條規定：「未取得地政士
    證書或地政士證書經撤銷或廢止，而擅自以地政士為業者，
    處新臺幣5萬元以上25萬以下罰鍰。」立法者業已區別未取
    得地政士證書，較諸領有開業執照未加入公會，兩者擅自以
    地政士為業，後者違反行政法上義務行為之可非難性程度較
    高，而規定較重之罰鍰額度，而予以合理之差別待遇，與平
    等原則並無違背。上訴人主張非地政士身分者勿庸處罰云云
    ，殊屬無稽。次查上訴人於92年8月、9月間，6次受權利人
    日盛國際商業銀行股份有限公司八德分公司與債務人林秋蓮
    等之委託，向桃園縣中壢、蘆竹、桃園等3處地政事務所，
    代理申請辦理土地登記業務，此有土地登記申請書影本6份
    附於原處分卷可稽，事實至明。上訴人主張其於92年間受理
    之案件僅1件，並未向3個事務所辦理土地登記業務云云，殊
    無足採。再按上訴人於上訴狀所舉桃園縣政府92年3月26日
    府地籍字第0920062763號函檢送內政部92年3月24日內授中
    辦地字第0920081579號函，其說明3規定：「凡非地政士之
    代理案件，委託人及代理人均應於申請書或委託書內簽註切
    結。委託人切結：『本人未給付報酬予代理人，如有虛偽不
    實，願負法律責任。』；代理人切結：『本人並非以代理申
    請土地登記為業，且未收取報酬，如有不實，願負法律責任
    。』並由委託人及代理人分別簽章及記明委託時間。」上訴
    人既提出該函為證，理應詳知上開規定。然查上訴人受林秋
    蓮委託向桃園縣中壢地政事務所辦理設定抵押權登記，上訴
    人及林秋蓮均未於申請書或委託書內簽註上開切結，亦有該
    件土地登記申請書附於原處分卷可憑。足見上訴人並非無償
    委任申請辦理土地登記業務。其事後於原審提出林秋蓮出具
    之證明書略謂：委託關係確係無償委任云云，洵難採信，自
    無訊問林秋蓮之必要。原審就上開證明書漏未指駁，容有未
    洽，惟與判決之結果不生影響。綜上所述，上訴論旨均無足
    採。上訴人求為廢棄原判決，為無理由，應予駁回。
據上論結，本件上訴為無理由，爰依行政訴訟法第255條第1項、
第98條第3項前段，判決如主文。
中    華    民    國    95    年    11    月    16    日
                  第二庭審判長法  官  廖  政  雄
                              法  官  鍾  耀  光
                              法  官  姜  仁  脩
                              法  官  王  德  麟
                              法  官  黃  清  光
以  上  正  本  證  明  與  原  本  無  異
中    華    民    國    95    年    11    月    16    日
                              書記官  張  雅  琴


司法院資訊處製作；財團法人民間司法改革基金會備份。
